臺灣桃園地方法院民事判決　九十一年度訴字第一九八八號
　　原　　　告　合德實業股份有限公司
　　法定代理人　丁○○
　　訴訟代理人　侯俊安律師
　　被　　　告　中興電工機械股份有限公司
　　　　　　　　　　　　設桃園.
　　法定代理人　甲○○　住同右.
　　訴訟代理人　乙○○　住同右.
　　　　　　　　丙○○　住同右.
右當事人間確認債權存在事件，本院於中華民國九十三年二月十九日言詞辯論終結，
判決如左：
    主      文
原告之訴駁回。
訴訟費用由原告負擔。
    事      實
甲、原告方面：
一、聲明：確認訴外人長興水電工程股份有限公司（下稱訴外人長興公司）對被告之
    債權新台幣（下同）一百零七萬三千四百一十四元存在。
二、陳述：原告與訴外人長興公司間假扣押強制執行事件，原告前依臺灣臺北地方法
    院九十一年度裁全字第五五一五號假扣押裁定，以四十萬元供擔保後，就訴外人
    長興公司對被告之債權在一百零七萬三千四百一十四元之範圍內予以假扣押，經
    臺灣臺北地方法院囑託鈞院民事執行處以九十一年度執全字第二一○六號執行命
    令，命訴外人長興公司在前開債權範圍內不得向被告收取該債權或為其他處分，
    被告亦不得向訴外人長興公司清償。被告收悉鈞院前開扣押命令後聲明異議，其
    雖不否認與訴外人長興公司間有工程債權存在，惟主張已對訴外人長興公司終止
    合約，並無應付訴外人長興公司工程及其他款項。惟被告與訴外人長興公司間除
    被告於前開強制執行程序中提出之異議狀所載「桃園縣五守新村國宅水電消防工
    程」（下稱五守新村工程）、「桃園縣光華二村國宅水電消防工程」（下稱光華
    二村工程）二項工程外，尚有「交通部民用航空局國際機場旅館」（下稱機場旅
    館工程）工程已完工，且已交付業主使用中。訴外人長興公司於被告處仍有工程
    保留款可收取，且於民國九十一年九月保固期間屆滿，訴外人長興公司已可領取
    保留款，是被告所稱無應付訴外人長興公司工程或其他款項存在，顯然不實，爰
    依強制執行法第一百二十條之規定，訴請判決如聲明所示。
三、證據：提出臺灣臺北地方法院九十一年度裁全字第五五一五號民事裁定，本院民
    事執行處九十一年八月二十八日桃院祺民執全水字第二一○六號通知、異議狀各
    乙份（均為影本）。
乙、被告方面：
一、聲明：如主文所示。
二、陳述：就機場旅館工程而言，訴外人長興公司在被告處雖有保固金，但訴外人長
    興公司於保固期間並未恪盡保固責任，而被告為此工程之保固維修，已支出五萬
    四千二百九十六元。此外訴外人所另行承攬被告之五守新村工程及光華二村工程
    ，均因違約在案，致被告受有損害，被告就上開機場旅館工程保固金餘額並已對
    訴外人長興公司逕行行使抵銷權。蓋訴外人長興公司雖承攬被告五守新村工程、
    光華二村工程、機場旅館工程，惟經核算至九十二年四月底止，被告與訴外人長
    興公司間因上開三工程所生之債權債務關係如左：
（一）光華二村工程：本工程於八十八年一月二十日發包予訴外人長興公司，工程總
      價為六千八百七十萬元，其後追加八百二十三萬元，追減四十六萬三千五百五
      十一元，最後確定之合約金額為七千六百四十六萬六千四百六十九元。訴外人
      長興公司因財務問題，不僅延誤工程進度，且事實上已無法繼續承做本工程，
      被告遂依合約第十七條第一項第一款之規定，於九十一年五月二十二日以存證
      信函通知終止契約，截至終止契約時止被告已支付訴外人長興公司工程款總計
      七千二百二十六萬一千四百零三元，終止契約後，被告就本工程未完成之部分
      ，除另行發包予訴外人里昌電機有限公司等二十家公司外，其餘由被告自行施
      行，其中另行發包之工程總金額為五百六十一萬六千零一十八元，被告自行施
      作之部分，至九十一年九月十一日止已支出四十五萬三千五百七十六元，則依
      被告與訴外人長興公司間此項工程契約第十七條第二項於契約終止後，被告之
      工程費用，因此超過原合約所定總價時，其超過部分由訴外人長興公司負賠償
      之責之約定，訴外人長興公司因此應賠償被告之金額為一百八十六萬四千五百
      二十八元（計算式如下：〔已付訴外人長興公司之工程款00000000元＋另行發
      包之工程總金額0000000元＋被告自行施作支出453576元〕－原工程合約總價
      00000000元＝0000000元）。
（二）五守新村工程：本工程於八十八年一月二十日發包予訴外人長興公司，工程總
      價為一億一千八百四十萬元，其後追加一千二百一十五萬元，追減五十九萬四
      千九百九十三元，最後確定之合約金額為一億二千九百九十五萬五千零七元。
      訴外人長興公司因財務問題，不僅延誤工程進度，且事實上已無法繼續承做本
      工程，被告遂依合約第十七條第一項第一款之規定，於九十一年五月二十二日
      以存證信函通知終止契約，截至終止契約時止被告已支付訴外人長興公司工程
      款總計一億二千三百四十六萬九千五百四十五元，終止契約後，被告就本工程
      未完成之部分，除另行發包予訴外人里昌電機有限公司等二十一家公司外，其
      餘由被告自行施行，其中另行發包之工程總金額為一千二百零三萬一千三百三
      十元，被告自行施作之部分，至九十二年四月四日止已支出七十六萬八千三百
      三十八元，則依被告與訴外人長興公司間此項工程契約第十七條第二項於契約
      終止後，被告之工程費用，因此超過原合約所定總價時，其超過部分由訴外人
      長興公司負賠償之責之約定，訴外人長興公司因此應賠償被告之金額為六百三
      十一萬四千二百零六元（計算式：〔已付訴外人長興公司之工程款000000000
      元＋另行發包之工程總金額00000000元＋被告自行施作支出768338 元〕－原
      工程合約總價000000000元＝0000000元）。
（三）機場旅館工程：本工程於八十八年四月二十二日發包予訴外人長興公司，工程
      總價為七千零五十萬元，所有之合約金額已由被告付清予訴外人長興公司，並
      由訴外人長興公司辦理保固，繳交合約金額總價百分之一之現金（依合約約定
      ，自工程尾款中扣繳）七十萬五千元，作為保固金，依合約第十六條約定，訴
      外人長興公司應負保固責任，而保固期間內發生訴外人長興公司應維修之事故
      ，經交通部民用航空局國際機場旅館函知被告後，被告即發函訴外人長興公司
      儘速派員修繕，惟訴外人長興公司仍未盡保固責任，交通部民用航空局復發函
      催促修復，並須俟修繕完成後再行辦理保固金退還，被告迫於無奈，遂依合約
      約定自行發包修繕之，共計花費五萬四千二百九十六元，修繕完成後，交通部
      民用航空局始於九十一年十一月二十八日開立支票返還保固金，而上開被告自
      行修繕之費用依合約約定逕自保固金內扣除，是訴外人長興公司此項工程之保
      固金尚餘六十五萬零七百零四元。被告遂於九十一年十二月十六日以存證信函
      告知訴外人長興公司前述事實，並就被告對訴外人長興公司前述（一）、（二
      ）工程案違約所生之損害賠償，對訴外人長興公司此項工程之保固金行使抵銷
      權。
    綜上所述，光華二村工程及五守新村工程中，訴外人長興公司所應賠償被告之總
    金額為八百一十七萬八千七百三十四元，與機場旅館工程之保固金餘額抵銷後，
    訴外人長興公司尚須賠償被告七百五十二萬八千零三十元，是故訴外人長興公司
    對被告不僅無債權，尚且負有如上所述之損害賠償債務存在。爰依法提出答辯如
    上，請判決如答辯聲明所示。
三、證據：提出本院九十一年八月八日桃院祺民執全水字第二一○六號執行命令、交
    通部民用航空局國際機場旅館九十一年七月十九日國旅管字第○九一○○○○二
    七八號函、九十一年七月二十九日國旅管字第○九一○○○○二八九號函、保固
    支出費用統計表各乙份、費用報銷黏存單、統一發票各五紙、存證信函、公司變
    更登記表、機場旅館工程合約、議價紀錄、工程標單、工程委託承裝議（比）價
    須知、被告九十一年七月二十二日（九一）興工工字第二七五號函、光華二村工
    程第一次變更設計追加減工程合約修改書、訴外人長興公司九十年十二月十七日
    長興字第九○一二一七○二號函、桃園縣政府結算驗收證明書、二五四號存證信
    函、工程計價單、空調工程管制卡、統一發票、光華二村另行發包明細表各乙份
    、議價紀錄二十二紙、工程支付單、統一發票、光華二村工程自行施作明細表各
    乙紙、費用報銷黏存單、統一發票各五紙、薪資表四紙、費用報銷黏存單七紙、
    收據三紙、統一發票四紙、監工日報表、受訂單各一紙、費用報銷黏存單二十四
    紙、統一發票十九紙、領款簽認同意書、支票、購買票品證明單各乙紙、收據五
    紙、五守新村工程合約、議價紀錄、工程估算單、工程委託承裝議（比）價須知
    、工程補充說明、五守新村工程第一次變更設計追加減工程合約修改書、訴外人
    長興公司九十年十二月十七日長興字第九○一二一七○一號函、桃園縣政府結算
    驗收證明書、工程計價單、空調工程管制卡、統一發票、五守新村工程另行發包
    明細表各乙份、議價紀錄四紙、簽呈二份、五守新村工程配電設備失竊代購同意
    書、統一發票、訂購合約各乙紙、議價紀錄二十三紙、估價單、五守新村工程自
    行施作明細表各乙紙、費用報銷黏存單二紙、統一發票二紙、電信費收據二紙、
    薪資表十紙、費用報銷黏存單二十一紙、統一發票二十三紙、收據五紙、領款簽
    認同意書一紙、支票二紙、統一發票三紙、領款簽認書一紙、監工日報表、受訂
    單各乙紙、費用報銷黏存單一百二十一紙、統一發票一百三十紙、收據二十紙、
    領款簽認書一紙、光華二村合約、訴外人長興公司九十一年五月二十八日長興字
    第九一○五二八○一號函各乙份（均為影本）。
丙、本院依職權調閱本院民事執行處九十一年度執全字第二一○六號卷。
    理      由
壹、程序方面：
一、按確認法律關係之訴，非原告有即受確認判決之法律上利益者，不得提起之；確
    認證書真偽或為法律關係基礎事實存否之訴，亦同，民事訴訟法第二百四十七條
    第一項定有明文。經查，本件原告前以訴外人長興公司積欠其工程債務一百零七
    萬三千四百一十四元為由，聲請臺灣臺北地方法院以九十一年度裁全字第五五一
    五號裁定，准原告於供擔保後，得對訴外人長興公司之財產在一百零七萬三千四
    百一十四元之範圍內為假扣押，嗣原告即聲請臺灣臺北地方法院民事執行處以九
    十一年度執全字第二一二四號查封扣押訴外人長興公司之財產，後再聲請臺灣臺
    北地方法院囑託本院民事執行處執行訴外人長興公司對本件被告之債權，而發九
    十一年八月八日桃院祺民執全水字第二一○六號執行命令，禁止訴外人長興公司
    收取對本件被告之債權或為其他處分，本件被告亦不得對訴外人長興公司清償在
    案。而本件被告旋即依法就上開執行命令聲明異議，主張訴外人長興公司對其已
    無任何工程款債權等語，嗣原告始向本院提起本件訴訟，此業經本院依職權調閱
    本院民事執行處九十一年度執全字第二一○六號卷宗查核屬實，是原告基於上開
    執行債權人之地位，就本件被告對執行債務人即訴外人長興公司是否確有其聲明
    所示之債權，自屬有即受確認判決之法律上利益，則揆諸上揭法律規定，原告得
    提起本件確認之訴。
二、按當事人喪失訴訟能力或法定代理人死亡或其代理權消滅者，訴訟程序在有法定
    代理人或取得訴訟能力之本人，承受其訴訟以前當然停止，民事訴訟法第一百七
    十條定有明文。本件原告之法定代理人於訴訟進行中，業由潘天佑變更為丁○○
    ，有原告之股份有限公司變更登記表影本乙份在卷可按，並經其變更後之法定代
    理人於九十二年十月九日具狀向本院聲請承受訴訟，揆諸上揭法律規定，自應准
    許。
貳、實體方面：
一、本件原告起訴主張，原告與訴外人長興公司間假扣押強制執行事件，原告前依臺
    灣臺北地方法院九十一年度裁全字第五五一五號假扣押裁定，以四十萬元供擔保
    後，就訴外人長興公司對被告之債權在一百零七萬三千四百一十四元之範圍內予
    以假扣押，經臺灣臺北地方法院囑託鈞院民事執行處以九十一年度執全字第二一
    ○六號執行命令，命訴外人長興公司在前開債權範圍內不得向被告收取該債權或
    為其他處分，被告亦不得向訴外人長興公司清償。被告收悉鈞院前開扣押命令後
    聲明異議，其雖不否認與訴外人長興公司間有工程債權存在，惟主張已對訴外人
    長興公司終止合約，並無應付訴外人長興公司工程及其他款項。惟被告與訴外人
    長興公司間除被告於前開強制執行程序中提出之異議狀所載五守新村工程、光華
    二村工程二項工程外，尚有機場旅館工程已完工，且已交付業主使用中。訴外人
    長興公司於被告處仍有此工程之保留款可收取，且於九十一年九月保固期間屆滿
    ，訴外人長興公司已可領取，是被告所稱無應付訴外人長興公司工程款或其他款
    項存在，顯然不實，爰依強制執行法第一百二十條之規定，訴請判決如聲明所示
    等語。
    被告則以：就機場旅館工程而言，訴外人長興公司在被告處雖有保固金，但訴外
    人長興公司於保固期間並未恪盡保固責任，而被告為此工程之保固維修，已支出
    五萬四千二百九十六元。此外訴外人所另行承攬被告之五守新村工程及光華二村
    工程，均因違約在案，致被告受有損害，被告就上開機場旅館工程保固金餘額並
    已對訴外人長興公司逕行行使抵銷權。蓋訴外人長興公司雖承攬被告五守新村工
    程、光華二村工程、機場旅館工程，惟經核算至九十二年四月底止，被告與訴外
    人長興公司間因上開三工程所生之債權債務關係如左：
（一）光華二村工程：本工程於八十八年一月二十日發包予訴外人長興公司，工程總
      價經追減，最後確定之合約金額為七千六百四十六萬六千四百六十九元。訴外
      人長興公司因財務問題，不僅延誤工程進度，且事實上已無法繼續承做本工程
      ，被告遂依合約第十七條第一項第一款之規定，於九十一年五月二十二日以存
      證信函通知終止契約，截至終止契約時止被告已支付訴外人長興公司工程款總
      計七千二百二十六萬一千四百零三元，終止契約後，被告就本工程未完成之部
      分，另行發包予他承攬人之工程總金額為五百六十一萬六千零一十八元，被告
      自行施作之部分，至九十一年九月十一日止則已支出四十五萬三千五百七十六
      元，故依被告與訴外人長興公司間此項工程契約第十七條第二項之約定，訴外
      人長興公司因此應賠償被告之金額為一百八十六萬四千五百二十八元（計算式
      如下：〔已付訴外人長興公司之工程款00000000元＋另行發包之工程總金額
      0000000元＋被告自行施作支出453576元〕－原工程合約總價00000000元＝
      0000000元）。
（二）五守新村工程：本工程於八十八年一月二十日發包予訴外人長興公司，工程總
      價經追減，最後確定之合約金額為一億二千九百九十五萬五千零七元。訴外人
      長興公司因財務問題，不僅延誤工程進度，且事實上已無法繼續承做本工程，
      被告遂依合約第十七條第一項第一款之規定，於九十一年五月二十二日以存證
      信函通知終止契約，截至終止契約時止被告已支付訴外人長興公司工程款總計
      一億二千三百四十六萬九千五百四十五元，終止契約後，被告就本工程未完成
      之部分，除另行發包予他承攬人之工程總金額為一千二百零三萬一千三百三十
      元外，被告自行施作之部分，至九十二年四月四日止則已支出七十六萬八千三
      百三十八元，依被告與訴外人長興公司間此項工程契約第十七條第二項之約定
      ，訴外人長興公司因此應賠償被告之金額為六百三十一萬四千二百零六元（計
      算式：〔已付訴外人長興公司之工程款000000000元＋另行發包之工程總金額
      00000000元＋被告自行施作支出768338元〕－原工程合約總價000000000元＝
      0000000元）。
（三）機場旅館工程：本工程於八十八年四月二十二日發包予訴外人長興公司，工程
      總價為七千零五十萬元，所有之合約金額已由被告付清予訴外人長興公司，並
      由訴外人長興公司辦理保固，繳交合約金額總價百分之一之現金（依合約約定
      ，自工程尾款中扣繳）七十萬五千元，作為保固金，嗣於保固期間經交通部民
      用航空局通知修繕瑕疵部分，訴外人長興公司仍未盡保固責任，被告始自行花
      費五萬四千二百九十六元加以修繕完成，交通部民用航空局始於
      九十一年十一月二十八日開立支票返還保固金予被告，而上開被告自行修繕之
      費用依合約約定逕自保固金內扣除，是訴外人長興公司此項工程之保固金債權
      尚餘六十五萬零七百零四元。惟被告於九十一年十二月十六日以存證信函告知
      訴外人長興公司前述事實，並就被告對訴外人長興公司前述（一）、（二）工
      程案違約所生之損害賠償，對訴外人長興公司此項工程之保固金債權行使抵銷
      權。
    綜上所述，光華二村工程及五守新村工程中，訴外人長興公司所應賠償被告之總
    金額為八百一十七萬八千七百三十四元，與機場旅館工程之保固金債權餘額抵銷
    後，訴外人長興公司尚須賠償被告七百五十二萬八千零三十元，是故訴外人長興
    公司對被告已無債權存在。爰依法提出答辯如上，請判決如答辯聲明所示等語，
    資為抗辯。
二、原告所主張訴外人長興公司前向被告承攬五守新村工程、光華二村工程及機場旅
    館工程等三項工程之事實，為被告所不爭執，並有機場旅館工程合約、光華二村
    工程第一次變更設計追加減工程合約修改書、五守新村工程合約、五守新村工程
    第一次變更設計追加減工程合約修改書、光華二村合約各乙份附卷可稽，堪信為
    真實。原告又主張訴外人長興公司對被告尚有上開光華二村工程及五守新村工程
    之工程款債權可供行使，且機場旅館工程已經完工並交業主使用，訴外人長興公
    司就此對被告另有保固金債權可以請求之事實，則為被告所否認，並以前揭情詞
    置辯。經查，被告係於八十八年四月二十二日將機場旅館工程發包予次承攬人即
    訴外人長興公司，工程總價為七千零五十萬元，所有之合約金額已由被告付清予
    訴外人長興公司，並由訴外人長興公司辦理保固，繳交合約金額總價百分之一之
    現金（依合約約定，自工程尾款中扣繳）七十萬五千元，作為保固金，且定作人
    即交通部民用航空局業於九十一年十一月二十八日開立支票返還此部分保固金之
    事實，除有上開機場旅館工程合約、議價紀錄、工程標單、工程委託承裝議（比
    ）價須知各乙份附卷可稽外，並為被告所自認在卷，堪信為真實。次查，上開機
    場旅館工程於完工後保固期屆滿前，曾有多項設備故障並有風管滲水問題，經訴
    外人交通部民用航空局通知被告修繕之事實，亦有交通部民用航空局國際機場旅
    館九十一年七月十九日國旅管字第○九一○○○○二七八號函、九十一年七月二
    十九日國旅管字第○九一○○○○二八九號函各乙紙在卷可按，而被告曾通知訴
    外人長興公司維修上開瑕疵未果而再分別於九十一年十月間起至九十一年十一月
    止，自行維修支出共計五萬四千二百九十六元，嗣被告並於九十一年十二月十六
    日以桃園一支郵局第七○八號存證信函通知訴外人長興公司，將此支出維修費用
    抵銷對訴外人長興公司對被告其餘工程款債權之情事之事實，亦有費用報銷黏存
    單暨統一發票各五紙、存證信函、被告九十一年七月二十二日（九一）興工工字
    第二七五號函各乙份附卷可稽，足以認定，而按本工程由乙方（即訴外人長興公
    司）負責保固，在保固期限內有設備工料品質不良，乙方負責隨時無償修復，有
    關本合約事項或保固期間甲方（即被告）已通知乙方，乙方逾五天仍未履行者，
    甲方得以乙方之費用，自行或發包修繕之，甲方得逕自保固金抵扣，上開機場旅
    館工程合約第十六條已有明文約定，是被告所為其應返還訴外人長興公司之保固
    金中，得扣除上述保固期間內之維修費用五萬四千二百九十六元之事實，尚值採
    信。再查，被告係於八十八年一月二十日將前開光華二村工程發包予次承攬人即
    訴外人長興公司，工程總價為六千八百七十萬元，其後追加八百二十三萬元，追
    減四十六萬三千五百五十一元，最後確定之合約金額為七千六百四十六萬六千四
    百六十九元；五守新村工程則係被告於八十八年一月二十日發包予次承攬人即訴
    外人長興公司，工程總價為一億一千八百四十萬元，其後追加一千二百一十五萬
    元，追減五十九萬四千九百九十三元，最後確定之合約金額為一億二千九百九十
    五萬五千零七元之事實，有光華二村工程第一次變更設計追加減工程合約修改書
    、訴外人長興公司九十年十二月十七日長興字第九○一二一七○二號函各乙份、
    桃園縣政府結算驗收證明書、空調工程管制卡各二份、五守新村工程合約、議價
    紀錄各乙份、工程委託承裝議（比）價須知、工程補充說明、五守新村工程第一
    次變更設計追加減工程合約修改書、統一發票、光華二村合約各乙份在卷可考，
    並為兩造所不爭執，足堪信為真實。又查，被告所抗辯訴外人長興公司於承攬上
    開二工程後，於尚未完工前，即因財務問題而無法繼續承做，被告遂依上開合約
    第十七條第一項第一款之約定，於九十一年五月二十二日以存證信函通知訴外人
    長興公司終止上開二項承攬契約之事實，雖為原告所否認，惟被告已通知訴外人
    長興公司終止上開二項工程契約乙節，有桃園一支郵局第二五四號存證信函乙份
    可證，其內容略以：訴外人長興公司已無力支付下包商之工料款項，被告依契約
    第十七條之約定，通知已終知合約之旨等語；且訴外人長興公司於收受上開存證
    信函後，亦曾覆函予被告，坦承因財務困窘，確曾同意被告監督付款等情，有訴
    外人長興公司九十一年五月二十八日長興字第九一○五二八○一號函乙份在卷可
    證，而按甲方（即被告）依實際情況認定乙方（即訴外人長興公司）無法配合工
    程進度而有無法完工之虞時，甲方得以書面通知乙方終止本合約，前開五守新村
    工程及光華二村工程合約第十七條第一項第一款均有約定，而訴外人長興公司既
    有不能支付其下包廠商之工料價金之財務困窘之情形，顯有無法配合工程進度而
    有無法完工之虞，則被告終止上開二項工程合約，並以書面通知訴外人長興公司
    ，徵諸上開合約約定，自屬有據，是被告此部分之抗辯，足堪採信。續查，被告
    又抗辯稱上開光華二村工程部分，迄終止契約時止被告已支付訴外人長興公司工
    程款總計七千二百二十六萬一千四百零三元；五守新村工程部分，迄終止契約時
    止被告已支付訴外人長興公司工程款總計一億二千三百四十六萬九千五百四十五
    元之事實，有工程計價單二紙在卷可稽，復為原告所不爭執，堪信為真實。再查
    ，被告所抗辯稱前述光華二村工程契約終止後，被告就本工程未完成之部分，另
    行發包之工程總金額為五百六十一萬六千零一十八元，被告自行施作之部分，至
    九十一年九月十一日止已支出四十五萬三千五百七十六元；五守新村工程契約終
    止後，被告就本工程未完成之部分，另行發包之工程總金額為一千二百零三萬一
    千三百三十元，被告自行施作之部分，至九十二年四月四日止已支出七十六萬八
    千三百三十八元之事實，則為原告所否認，惟被告就上開另行發包之部分，業已
    提出、議價紀錄二十二紙、工程支付單、統一發票、光華二村工程自行施作明細
    表各乙紙、費用報銷黏存單、統一發票各五紙、薪資表四紙、費用報銷黏存單七
    紙、收據三紙、統一發票四紙、監工日報表、受訂單各一紙、費用報銷黏存單二
    十四紙、統一發票十九紙、領款簽認同意書、支票、購買票品證明單各乙紙、收
    據五紙、五守新村工程另行發包明細表各乙份、議價紀錄四紙、簽呈二份、五守
    新村工程配電設備失竊代購同意書、統一發票、訂購合約各乙紙、議價紀錄二十
    三紙、估價單、五守新村工程自行施作明細表各乙紙、費用報銷黏存單二紙、統
    一發票二紙、電信費收據二紙、薪資表十紙、費用報銷黏存單二十一紙、統一發
    票二十三紙、收據五紙、領款簽認同意書一紙、支票二紙、統一發票三紙、領款
    簽認書一紙、監工日報表、受訂單各乙紙、費用報銷黏存單一百二十一紙、統一
    發票一百三十紙、收據二十紙、領款簽認書一紙為證，並經證人黃昌裕到庭結證
    稱：伊在德久公司上班，本來與訴外人長興公司簽有衛浴的合約，光華二村及五
    守新村都有，覆行一部分後，訴外人長興公司因為無法付款，由被告出面收尾，
    要我們繼續提供材料，錢由被告直接給付等語（見本院九十三年二月十九日言詞
    辯論筆錄），是堪認被告上開抗辯，已值採信。又被告末以上開光華二村工程及
    五守新村工程之合約第十七條第二項均有約定，於契約終止後，被告之工程費用
    ，因此超過原合約所定總價時，其超過部分應由訴外人長興公司負賠償之責之約
    定，而光華二村工程部分，訴外人長興公司因此應賠償被告之金額為一百八十六
    萬四千五百二十八元（計算式：〔已付訴外人長興公司之工程款00000000元＋另
    行發包之工程總金額0000000元＋被告自行施作支出453576元〕－原工程合約總
    價00000000元＝0000000元）；另五守新村工程部分，訴外人長興公司因此應賠
    償被告之金額為六百三十一萬四千二百零六元（計算式：〔已付訴外人長興公司
    之工程款000000000元＋另行發包之工程總金額00000000元＋被告自行施作支出
    768338元〕－原工程合約總價000000000元＝0000000元）之事實，雖亦為原告所
    否認，惟按本合約經終止後，倘本工程之工程費用，因此而超過本合約所訂總價
    時，其超過部份應由乙方（即訴外人長興公司）及其保證人負連帶責任，被告與
    訴外人長興公司所訂之前開五守新村工程合約及光華二村工程合約第十七條第二
    項有明文約定，有上開二份工程合約可憑，而被告於終止上開二項工程合約後，
    又已支出前述另行發包或自行施作之費用，則就超過原工程合約總價之部分，依
    上開約定，自應由訴外人長興公司負賠償責任，是被告就此所為之抗辯，尚屬有
    據。
三、綜上所述，訴外人長興公司就機場旅館工程部分，固尚有保固金六十五萬零七百
    零四元未向被告領取（計算式如下：原保固金金額705000元－被告自行維修金額
    54296元＝650704元），惟被告就上開光華二村工程中，對訴外人長興公司有一
    百八十六萬四千五百二十八元之契約終止後之損害賠償請求權；就上開五守新村
    工程部分，另有六百三十一萬四千二百零六元之契約終止後損害賠償請求權，並
    均經被告行使抵銷權，則經計算結果，被告尚得向訴外人長興公司請求七百五十
    二萬八千零三十元之損害賠償（計算式如下：0000000＋0000000－000000＝
    0000000），是訴外人長興公司就上述其所承攬之三項工程，對被告自已無債權
    可供行使之事實，即足認定。雖原告另陳述以：被告所提出另行發包或自行支出
    之金額中，尚有便當、拜拜等支出，顯與上開承作工程之內容無關等語，惟查，
    被告前開另行發包或自行承作之支出金額中，雖有飲料四百四十五元、便餐一千
    七百二十元、六千元、五千元、飲料一百六十元、四百元、便餐六千七百六十元
    、八千四百九十元、五千四百五十元、飲料香煙八百十八元、便當二千八百元、
    便餐八千二百五十元、飲料香煙咖啡四百三十元、便當二千一百八十元、飲料香
    煙六百一十元、工地拜拜祭品一千二百七十四元、正式送電拜拜祭品八百零一元
    ，合計五萬一千五百八十八元，有費用報銷黏存單十七紙、統一發票二十四紙、
    收據五紙在卷足憑，此等費用支出縱非可認為係承作工程所必須支出而加以扣除
    ，被告對訴外人長興公司仍有七百四十七萬六千四百四十元元之損害賠償債權（
    計算式：0000000元－51588元＝0000000元），仍無礙於上開訴外人長興公司對
    被告已無工程款或保固金債權可供行使之認定。
四、從而，原告基於訴外人長興公司債權人之地位，訴請確認訴外人長興公司對被告
    有一百零七萬三千四百一十四元之金錢債權存在，尚與前開本院調查證據後所為
    之認定結果有背，為無理由，應予駁回。
五、本件事證已臻明確，兩造其餘攻擊防禦方法及舉證，核於判決之基礎及結果無影
    響，無庸一一論列，附此敘明。
據上論結，本件原告之訴為無理由，依民事訴訟法第七十八條，判決如主文。
中　　　華　　　民　　　國　　九十三　　年　　　三　　　月　  　四  　　日
                                        臺灣桃園地方法院民事第二庭
~B法　　　官　張震武
右為正本係照原本作成
如對本判決上訴須於判決送達後二十日內向本院提出上訴狀併繳納上訴費
中　　　華　　　民　　　國　　九十三　　年　　　三　　　月　　  九  　　日
~B法院書記官　　楊惠如
